臺灣臺北地方法院民事判決　　　　　　　 96年度訴字第710號
原　　　告　乙○○
訴訟代理人　甲○○
訴訟代理人　丁○○律師
被　　　告　丙○○
訴訟代理人　黃鴻圖律師
　　　　　　林玠民律師
上列當事人間請求房屋所有權移轉登記事件，本院於96年4月2日
言詞辯論終結，判決如下：
    主  文
被告應將附表所示不動產所有權移轉登記予原告。
訴訟費用由被告負擔。
    事實及理由
一、原告主張：兩造原係夫妻，伊以被告名義購買附表所示不動
    產 (下稱系爭不動產) ，嗣兩造於民國86年1月6日協議離婚
    ，並簽立離婚協議書 (下稱系爭協議書) ，約定被告應將系
    爭不動產無條件返還予伊，然被告迄今尚未履行。爰依系爭
    協議書之法律關係，提起本訴等情。並於本院聲明：如主文
    第1項所示。
二、被告則以：系爭協議書第3條約定，係以原告負擔伊所有台
    中市○○路房屋 (下稱台中房屋) 貸款至產權變動止為先決
    條件，伊才有移轉系爭不動產所有權予原告之義務。然原告
    僅繳納該屋貸款本息至88年3月止，而未繼續繳款，致該屋
    遭抵押債權人查封拍賣確定。故伊自無移轉系爭不動產所有
    權予原告之義務等語，資為抗辯。並於本院聲明：原告之訴
    駁回。
三、經查，兩造原係夫妻，於86年1月6日協議離婚，並簽立系爭
    協議書，且已辦畢離婚登記，系爭不動產目前仍登記為被告
    所有；而被告原所有之台中房屋，因該屋貸款僅繳納本息至
    88年3月止，致該屋遭抵押債權人查封拍賣確定等情，有卷
    附離婚協議書、土地及建物登記簿謄本可憑（見本院卷第43
    至46頁），並為兩造所不爭執 (見本院卷第58頁反面) ，堪
    信為真。
四、本件應審究者為系爭協議書第3條約定被告應將系爭不動產
    所有權移轉登記予原告，是否以原告應代被告繳納台中房屋
    貸款利息為條件？茲論述如下：
(一)、按因契約互負債務者，於他方當事人未為對待給付前，得拒
    絕自己之給付，民法第264條第1項固定有明文，然謂同時履
    行之抗辯，乃係基於雙務契約而發生，倘雙方之債務，非本
    於同一之雙務契約而發生，縱令雙方債務在事實上有密切之
    關係，或雙方之債務雖因同一之雙務契約而發生，然其一方
    之給付，與他方之給付，並非立於互為對待給付之關係者，
    均不能發生同時履行之抗辯  (最高法院59年台上第850號判
    例意旨參照)。
(二)、查，觀諸系爭協議書第3條約定：「雙方離婚出自協議，各
    不負損害及贍養費，惟女方（指被告）名下位於台中市○○
    路房屋歸女方，現有貸款之利息由男方（指原告）負擔至產
    權異動、變更為止；以女方名義購置之台北市○○○路產權
    （指系爭不動產）應無條件返還男方。．．．」（見本院卷
    第43頁），可知兩造顯係於婚姻關係消滅時，就兩造剩餘財
    產分配之約定（即台中房屋歸被告所有，系爭不動產則歸原
    告所有）。準此，兩造系爭協議書第3條既係對剩餘財產分
    配之約定，足見被告將系爭不動產所有權移轉登記予原告，
    顯非以原告應代為繳納台中房屋利息為前提要件，否則何需
    約定「無條件」？並以「；」區分之理？（又若台中房屋產
    權至數十年後始變動，被告豈非至數十年後才有移轉系爭不
    動產予原告之義務？此顯非兩造約定之本旨至明）是被告抗
    辯：原告應負擔台中房屋貸款至產權變動時止，伊才有移轉
    系爭不動產所有權之義務云云，即無可取。
(三)、另台中房屋雖因原告繳納本息至88年3月止，而被告未繼續
    繳息致遭抵押債權人查封拍賣，然承前所述，被告應負將系
    爭不動產移轉登記予原告之義務，並非以原告代為繳納台中
    房屋利息為條件，則兩者間自無對待給付之關係甚明。是被
    告抗辯：因原告未繳息致台中房屋遭拍賣，伊就系爭不動產
    所有權移轉登記部分，自得行使同時履行抗辯云云，要無足
    取。
五、從而，原告依系爭協議書之法律關係，訴請被告應將附所示
    不動產之所有權移轉登記予原告，為有理由，應予准許。
六、本件事證已臻明確，兩造其餘攻擊或防禦方法，經本院審酌
    後，認均與本件之結論無涉，茲不再一一論述，併予敘明。
七、據上論結，本件原告之訴為有理由，依民事訴訟法第78條，
    判決如主文。
中　　華　　民　　國　　96　　年　　 4　　月　　23　　日
                  民事第一庭    法　官　楊絮雲
以上正本係照原本作成
如對本判決上訴，須於判決送達後20日內向本院提出上訴狀
中　　華　　民　　國　　 96 　年　　 4 　月    23 　　日
                    　　　　　　書記官　高秋芬
附表：
一土地：台北市○○區○○段61地號（面積：2497㎡）
        權利範圍：11625/0000000
二建物：同上段9171建號，即門牌台北市松山區○○○路○段144
        巷8號，權利範圍1/2
